臺灣花蓮地方法院民事判決　　　　　　　　　　　　　　九十三年度訴字第三０號
　　原　　　告　　乙○○
　　訴訟代理人　　楊志航律師
　　被　　　告　　甲○○
右當事人間清償債務事件，於民國九十三年九月九日言詞辯論終結，本院判決如左：
    主    文
被告應給付原告新台幣陸拾肆萬肆仟元，及自民國九十三年一月一日起至清償日，按
年息百分之五計算之利息。
訴訟費用由被告負擔。
本判決第一項，於原告以新台幣貳拾貳萬元為被告供擔保後，得假執行。
    事    實
甲、原告方面：
一、聲明：如主文所示。
二、陳述：
（一）被告於民國九十二年七月一日向第三人田輝法購買坐落花蓮縣壽豐鄉○○段五
      九五七、五九五八號土地及其上建物門牌號為花蓮縣壽豐鄉魚塘二七號（以下
      簡稱系爭房地），其等約定買賣價金為新台幣（下同）三百九十萬元，除定金
      二十萬元外，原告自九十二年七月一日起負擔系爭房地之農會貸款二百零一萬
      二千元，並應於九十二年十二月三十一日給付田輝法八十四萬四千元，尾款八
      十四萬四千元於九十三年六月三十日給付。
（二）嗣因另一第三人黃水生積欠原告債務，原告、田輝法及黃水生遂於九十二年十
      一月七日共同簽訂協議書，約定由田輝法將其對被告之價金債權八十四萬四千
      元（即被告應於九十二年十二月三十一日給付田輝法之八十四萬四千元）讓與
      原告。原告隨即於九十二年十一月十九日函知被告前開債權讓與之情。詎被告
      屆清償期，未依約清償，為此依被告與田輝法間買賣契約第二條第二項之約定
      ，提起本件訴訟。
三、證據：
    提出土地房屋買賣契約書、協議書、律師函、掛號函件回執等為證。
乙、被告方面：
一、聲明：原告之訴駁回。
二、陳述：
（一）自認與田輝法簽訂土地房屋買賣契約書。契約中被告應於九十二年十二月三十
      一日給付田輝法之八十四萬四千元，被告已於九十三年一月二十七日給付完畢
      ，被告應於九十三年六月三十日給付田輝法之八十四萬四千元，則尚未給付，
      因為系爭買賣標的尚未辦理移轉登記。
（二）被告雖曾收受原告寄送之律師函，但被告並不相信，也很害怕，被告有問田輝
      法，田輝法說他也不同意，被告就把錢直接給田輝法，因田輝法欠教會錢，所
      以被告應給付之九十二年十二月三十一日之八十四萬四千元，一部分先還教會
      ，餘款交給田輝法，而且經公證，田輝法有告訴被告，他有拿二十萬元給原告
      。
（三）田輝法很老實，被告怕他被騙，被告只願把錢交給田輝法，他要如何處理，再
      由他自行決定。系爭買賣契約雖未載明，但當時被告與田輝法約定，九十二年
      十二月三十一日之八十四萬四千元，先還田輝法欠教會的錢，餘款交給田輝法
      。
三、證據：
（一）提出九十三年一月二十七日作成之公證書為證。
（二）聲請訊問證人田輝法、黃水生。
    理    由
一、原告起訴主張：第三人田輝法於九十二年十一月七日將其對被告之九十二年十二
    月三十一日八十四萬四千元買賣價金債權讓與原告，原告已於九十二年十一月十
    九日通知被告，被告屆期拒不給付，為此依契約關係，提起本件訴訟等情；被告
    則以：九十二年十二月三十一日被告應交付田輝法之八十四萬四千元，被告已於
    九十三年一月二十七日清償完畢等語資為抗辯。
二、兩造不爭執之事實：
    １被告與田輝法曾於九十二年七月一日就系爭房地簽訂買賣契約書，並約定被告
      應於九十二年十二月三十一日給付田輝法八十四萬四千元。
    ２原告、田輝法、黃水生曾於九十二年十一月七日簽訂協議書，田輝法同意將被
      告應於九十二年十二月三十一日給付之八十四萬四千元買賣價金債權讓與原告
　　　。
    ３原告於九十二年十一月十九日以律師函通知被告系爭八十四萬四千元買賣價金
    　債權已由田輝法讓與原告。
    ４被告與田輝法於九十三年一月二十七日就系爭八十四萬四千元達成清償協議，
      並作成公證書。
三、本件應斟酌之重點為：
    被告與田輝法於九十三年一月二十七日之清償協議，是否發生清償系爭九十二年
    十二月三十一日八十四萬四千元之效力？
四、法院之判斷：
    １所謂債權讓與係以移轉債權為標的之契約，因讓與人與受讓人之合意而成立，
      此種契約一旦生效，債權即隨之移轉，即受讓人對於債務人得主張債權。又因
      債之同一性，並不因而喪失，債務人於受通知時，所得對抗讓與人之事由，皆
      得以之對抗受讓人，不過此等抗辯事由，須於債務人受通知時，業已存在，若
      在通知後始發生者，則不在此限，故我國民法第二百九十四條第一項前段、第
      二百九十七條第一項前段、第二百九十九條第一項分別規定：債權人得將債權
      讓與於第三人；又債權之讓與，非經讓與人或受讓人通知債務人，對於債務人
      不生效力；債務人於受通知時，所得對抗讓與人之事由，皆得以之對抗受讓人
      。是如經讓與人或受讓人通知債務人，對於債務人，即發生效力，此項通知如
      未經合法撤銷，債務人自受債權讓與之通知時起，僅得以受讓人為債權人，不
      得再向讓與人為清償或其他免責之行為。
    ２本件被告自認收受原告委託原告訴訟代理人於九十二年十一月十九日代為通知
      系爭九十二年十二月三十一日八十四萬四千元買賣價金債權已由田輝法移轉予
      原告之律師函，有該律師函附卷可參，而被告實際收受律師函之日期為九十二
      年十一月二十日，亦有該律師函之掛號郵件回執在卷可佐，顯然被告早在九十
      二年十二月三十一日以前，已獲原告通知田輝法將九十二年十二月三十一日之
      八十四萬四千元債權讓與原告之情，原告受讓田輝法對於被告之上開債權，對
      於被告已生效力，九十二年十二月三十一日系爭八十四萬四千元債權之清償期
      既已屆至，原告自得基於債權人地位請求被告清償債務。
    ３至於被告抗辯其與田輝法間，於九十三年一月二十七日就系爭九十二年十二月
      三十一日被告應給付之價金八十四萬四千元，成立清償協議並作成公證，約定
      其中四十七萬五千元，以田輝法負欠豐山教會之票據債務抵銷，被告另給付田
      輝法餘款三十六萬九千元，故系爭九十二年十二月三十一日之八十四萬四千元
      價金被告已清償乙節。查系爭九十二年十二月三十一日八十四萬四千元債權已
      於九十二年十一月七日移轉予原告，有原告與田輝法簽訂之協議書附卷可佐，
      如前所述，原告復於受讓債權後，於九十二年十一月二十日通知被告，則被告
      與田輝法於事後九十三年一月二十七日所為之清償協議，被告自不得執以對抗
      原告。被告明知系爭八十四萬四千元之債權人已由田輝法更易為原告，竟向第
      三人即已非系爭八十四萬四千元債權之債權人田輝法（亦非準占有人）為清償
      ，依法不生清償之效力，兩造間債之關係並未消滅甚明。
　　４被告另抗辯其曾與田輝法口頭約定，系爭九十二年十二月三十一日八十四萬四
      千元買賣價金之給付，先還田輝法欠豐山教會的債務，餘款交給田輝法等語，
      與田輝法到庭供述：約定由被告代償教會債務，是在許公證人處才談好的，要
      還教會債務，是由我去還等語（見本院九十三年九月九日言詞辯論筆錄），二
      者顯不相符，難令人信為真實，併予指明。
五、從而，原告依契約關係本於債權人之地位，請求被告給付六十四萬四千元及其法
    定遲延利，於法有據，應予准許。
六、本件事證已明確，兩造其餘攻擊防禦及舉證，於本件判決結果已不生影響，爰不
    一一論駁。
七、訴訟費用負擔之依據：民事訴訟法第七十八條。
八、原告之訴既有理由，其陳明願供擔保請為宣告假執行，於法相符，爰酌定相當擔
    保金額准許之。
中　　　華　　　民　　　國　　九十三　　年　　　十　　　月　　　十三　　日
                              臺灣花蓮地方法院民事庭
　　　　　　　　　　　　　　　　　法　官　蘇　嫊　娟
右正本証明與原本無異。
如對本判決不服，應於送達後廿日內，向本院提出上訴狀（應抄附繕本）。
　　　　　　　　　　　　　　　　　法院書記官　徐宗賢
中　　　華　　　民　　　國　　九十三　　年　　　十　　　月　　　十三　　日
